【裁判字號】    98,易,314
【裁判日期】    981228
【裁判案由】    偽造文書
【裁判全文】
臺灣彰化地方法院協商程序宣示判決筆錄
                                 98年度易字第314號
    公  訴  人  臺灣彰化地方法院檢察署檢察官
    被      告  甲○○
    被      告  乙○○
    被       告 丙○○
    共      同
    選任辯護人  許世烜律師
上列被告因98年度易字第314號偽造文書案件，經檢察官提
起公訴（98年度偵字第7866、8627號），經檢察官聲請法院改依
協商程序而為判決，本院認為適當，同意由受命法官獨任進行協
商判決程序，於中華民國98年12月14日上午11時40分在本院刑事
第五法庭宣示判決，以代判決書，出席職員如下：
    法  官  洪志賢
    書記官  許億先
    通  譯  蕭榮元
法官起立朗讀判決主文、犯罪事實要旨、處罰條文並告知上訴限
制、期間及提出上訴狀之法院，且諭知記載其內容：
一、主文：
    被告甲○○共同犯行使業務登載不實罪，處有期徒刑1年6月
    ，減為有期徒刑9 月，緩刑3 年。被告乙○○共同犯行使業
    務登載不實罪，處有期徒刑1 年2 月，減為有期徒刑7 月，
    緩刑3 年。被告丙○○共同犯行使業務登載不實罪，處有期
    徒刑8 月減為有期徒刑4 月，緩刑2 年。
二、犯罪事實要旨：
  (一)甲○○係華興化學製藥廠股份有限公司（下稱華興公司之負
    責人，負責華興公司之藥品銷售及會計、出納、藥價申報等
    業務之督導及審核；乙○○為華興公司營業處副總經理，負
    責華興公司業務部、行銷部及銷售部之監督管理；另丙○○
    則係華興公司行銷部助理，負責辦理華興公司之藥價申報作
    業。
  (二)緣行政院衛生署中央健康保險局（下稱健保局）為負責全國
    民眾健康醫療保險費用收取之機關，並負責撥付特約醫事服
    務機構申請之醫療支出。其中有關健保局之藥品支付價格調
    整係依「全民健康保險藥品支付價格調整作業要點」之規定
    作業，依據調查藥品市場實際交易價格核定出給付各醫療院
    所藥品之價格標準，意即健保局係向直接銷售給特約醫事服
    務機構之所有藥品供應商，調查全民健康保險藥價基準支付
    藥品品項之藥品銷售量（應包含贈品量、藥品耗損，並扣除
    退貨數量）及銷售總金額（應包含營業稅，並扣除折讓金額
    及退貨金額）等資料，而藥品供應商應按季申報，且於每季
    結束後第二個月20日前，申報前一季各月份之藥品銷售資料
    （以上為「甲調查」，供調整藥價用），另健保局會定期公
    告調查品項及時程，向地區醫院以上之特約醫事服務機構，
    調查藥品購買量及購買總金額（內容同「甲調查」，以上為
    「乙調查」，供比對「甲調查」資料之正確性），受調查之
    藥品供應商及特約醫事服務機構所自應誠實申報，健保局再
    依據申報資料套用藥價調價公式，而核定出藥品支付價格，
    供特約醫事服務機構憑向健保局請領健保藥價費用。又醫療
    院所於購買藥品時，常以藥品供應商所銷售藥品之「藥價差
    」（即健保支付價與實際銷售價間之價差）為重要考量因素
    ，亦即藥品之「藥價差」越大，其銷售量越佳，以致藥品銷
    售商均不願誠實申報其銷售藥品之實際銷售價供健保局調價
    健保支付價。嗣健保局於民國94年12月5日以健保藥字第
    0940033342號函公告第五次藥價調查及價格調整之作業原則
    及乙調查品項，要求藥品供應商及醫療院所應於95年1月5日
    前，完成申報其93年度下半年（7月至12月）之藥品銷售資
    料。
  (三)被告甲○○、乙○○及丙○○3人為使華興公司所生產藥品
    之健保支付價不被健保局調降，竟基於行使業務上登載不實
    文書之犯意，於前述第五次藥價調查及價格調整申報作業，
    隱匿華興公司藥品銷售資料之贈品量及折讓單金額，而於95
    年2月14日，將此不實藥品銷售資料登載於附隨其業務而製
    作之電磁紀錄，並持以向健保局申報而行使之，迨健保局依
    據藥品供應商及特約醫事服務機構申報之資料，依原先公告
    之調整藥價時程，自95年11月1日起調降藥價，然因臺灣臺
    南地檢署自95年5月起，已陸續查獲部分之藥品供應商及特
    約醫事服務機構有不實申報藥價之情形，以致健保局核定出
    過高之藥價，前述地檢署即以95年12月1日南檢朝川95偵
    12712 字第86602號函建請健保局應重新檢視申報資料之正
    確性，健保局遂於95年12月20日以健保藥字第0950070701號
    函請藥品供應商及特約醫事服務機構，應辦理確認及更正申
    報第五次藥價調查之申報資料，健保局再依據藥品供應商及
    特約醫事服務機構重新申報資料核定出新藥品支付價格，並
    自96年9月1日起生效。然甲○○於前述第五次藥價調查之確
    認及更正申報作業，竟仍不如實申報藥品銷售資料，而於96
    年4 月30日出具函文切結原申報資料經再次核對確認申報無
    誤，造成健保局自95年11月至97年10月止，增加給付特約醫
    事服務機構之藥費損失，總計損失金額為新臺幣（下同）
    91,320,933元。
三、被告甲○○應於判決確定後三月內，向中央健保局愛心專戶
    支付新台幣400萬元，向彰化縣觀護志工協進會支付100萬元
    ，向彰化縣愛鄰社會福利協會支付100萬元。被告乙○○應
    於判決確定後3月內，向中央健保局愛心專戶支付180萬元，
    丙○○應於判決確定後3月內，向中央健保局愛心專戶支付
    20萬元。
四、處罰條文：刑法第210條、第215條。
五、協商判決除有刑事訴訟法第 455條之 4第 1項第 1款於本訊
    問程序終結前，被告撤銷協商合意或檢察官撤回協商聲請者
    ；第 2款被告協商之意思非出於自由意志者；第 4款被告所
    犯之罪非第455條之2第 1項所得以協商判決者；第 6款被告
    有其他較重之裁判上一罪之犯罪事實者；第 7款法院認應諭
    知免刑或免訴、不受理者情形之一，及違反同條第 2項「法
    院應於協商合意範圍內為判決；法院為協商判決所科之刑，
    已宣告緩刑或二年以下有期徒刑、拘役或罰金為限」等情形
    外，不得上訴。
六、本件如得上訴且不服本判決時，得自收受判決送達之日起十
    日內，向本院提出上訴狀（須附繕本），上訴於第二審法院
    。
七、依據刑事訴訟法第455條之9之規定，作成本宣示判決筆錄，
    以代判決書。
中    華    民    國    98    年    12    月    28    日
                        刑事第三庭    法  官  洪志賢
以上正本證明與原本無異。
中    華    民    國    98    年    12    月    28    日
                                      書記官  許億先


司法院資訊處製作；財團法人民間司法改革基金會備份。
